臺灣新竹地方法院刑事判決
111年度金訴字第222號
公  訴  人  臺灣新竹地方檢察署檢察官
被      告  戴承鈞



上列被告因違反洗錢防制法等案件，經檢察官提起公訴（111年
度偵字第75號），被告於本院準備程序中，就被訴事實為有罪之
陳述，經告以簡式審判程序之旨，並聽取檢察官及被告之意見後
，經本院合議庭評議裁定由受命法官獨任進行簡式審判程序，判
決如下：
    主  文
乙○○幫助犯洗錢防制法第十四條第一項之一般洗錢罪，處有期徒
刑貳月，併科罰金新臺幣壹萬元，罰金如易服勞役，以新臺幣壹
仟元折算壹日。緩刑貳年，並應依附件即本院一一一年度附民字
第五六四號和解筆錄所示之內容履行。
    事  實
一、乙○○依其智識經驗，雖可預見將其所有金融帳戶之存摺、金
    融卡及密碼提供非屬親故或互不相識之人使用，有遭他人利
    用作為財產犯罪所得財物匯入及提領工具之可能，並藉此達
    到掩飾詐欺犯罪所得去向之目的，使犯罪查緝更形困難，進
    而對該詐欺取財正犯所實行之詐欺取財及掩飾該詐欺犯罪所
    得去向之洗錢罪正犯施以一定助力，仍基於縱令他人以其所
    申辦之金融帳戶實行詐欺取財犯行、掩飾詐欺犯罪所得去向
    ，亦均不違其本意之幫助犯意，依真實姓名、年籍均不詳通
    訊軟體Telegram暱稱「Allen66(阿煜)」、「日進斗金」之
    詐騙集團成員之指示，於民國110年9月15日前後，在不詳地
    點，將其所申辦之國泰世華商業銀行帳號000-000000000000
    號帳戶(下稱國泰銀行帳戶)之網路銀行帳號、密碼，交付「
    Allen66(阿煜)」使用，而以此方式幫助該詐欺集團從事詐
    欺犯行及掩飾犯罪所得。嗣該詐騙集團成員取得上開帳戶金
    融卡、密碼後，即意圖為自己不法之所有，基於詐欺取財之
    犯意，於110年9月10日某時，假冒投資平台與客服人員之身
    分，對甲○○佯稱投資須依指示匯款儲值云云，致甲○○陷於錯
    誤，依指示於110年9月10日起先後匯款4筆、合計新臺幣(下
    同)9萬1,000元至對方所指定之帳戶，其中1筆3萬元之款項
    於110年9月16日10時30分許，匯入至乙○○上開國泰銀行帳戶
    內，隨後該筆款項再遭詐騙集團成員轉帳至其他帳戶而詐欺
    得逞。嗣甲○○發覺有異，報警始悉上情。
二、案經甲○○訴由新北市政府警察局樹林分局報告臺灣新竹地方
    檢察署檢察官偵查起訴。　　
    理  由
一、本件被告乙○○所犯係死刑、無期徒刑、最輕本刑為3年以上
    有期徒刑以外之罪，其於準備程序中就被訴事實為有罪之陳
    述，經法官告知簡式審判程序之旨，並聽取公訴人及被告之
    意見後，認宜為簡式審判程序，依刑事訴訟法第273條之1第
    1項規定，裁定進行簡式審判程序加以審理，則依據刑事訴
    訟法第273條之2、同法第159條第2項之規定，不適用傳聞法
    則有關限制證據能力之相關規定；並得依同法第310條之2之
    準用同法第454條之規定製作略式判決書（僅記載「證據名
    稱」），合先敘明。
二、上揭犯罪事實，業據被告乙○○於檢察事務官詢問中、本院準
    備程序及簡式審判程序均坦承不諱，核與告訴人甲○○於警詢
    中之指述大致相符，並有告訴人甲○○提供之通訊軟體LINE對
    話紀錄1份、被告與詐騙集團成員之通訊軟體TELEGRAM對話
    紀錄1份，被告上揭國泰銀行帳戶開戶基本資料、交易明細
    資料各1份附卷可按，是被告上揭具任意性之自白，應與事
    實相符，可以採信。總此，本件事證已臻明確，被告犯行堪
    已認定，應依法予以論罪科刑。
三、論罪科刑：
（一）按行為人提供金融帳戶提款卡及密碼予不認識之人，非屬
      洗錢防制法第2條所稱之洗錢行為，不成立同法第14條第1
      項一般洗錢罪之正犯；如行為人主觀上認識該帳戶可能作
      為收受及提領特定犯罪所得使用，他人提領後即產生遮斷
      資金流動軌跡以逃避國家追訴、處罰之效果，仍基於幫助
      之犯意而提供，應論以幫助犯同法第14條第1項之一般洗
      錢罪（最高法院108年度台上大字第3101號刑事裁定意旨
      參照）。故核被告所為，係犯刑法第30條第1項前段、洗
      錢防制法第14條第1項之幫助一般洗錢罪及刑法第30條第1
      項前段、第339條第1項之幫助詐欺取財罪。又被告係以一
      行為而觸犯上開2罪名，為想像競合犯，應依刑法第55條
      之規定，從一重論以幫助洗錢罪。
（二）又被告係基於幫助之犯意，而使詐欺集團取得本案上開金
      融機構帳戶之金融及密碼，為幫助犯，爰依刑法第30條第
      2項之規定，按正犯之刑減輕之。再按，犯前2條之罪，在
      偵查或審判中自白者，減輕其刑，洗錢防制法第16條第2
      項定有明文。經查，被告業於偵查及本院審理中就上開幫
      助一般洗錢犯行自白犯罪，爰依洗錢防制法第16條第2項
      規定，減輕其刑，並依法遞減之。
（三）爰以行為人責任為基礎，審酌被告得以預見將帳戶交付他
      人使用，可能因此幫助犯罪集團遂行詐欺犯罪及洗錢等犯
      行，竟因缺錢使用一時失慮，即將自己申辦之上開國泰世
      華銀行帳戶金融資料物件交予他人，使該詐欺集團成員得
      以作為對告訴人詐欺取財之工具，此非但徒增上開告訴人
      尋求救濟之困難，亦使詐欺集團得以遂行詐欺取財犯行，
      同使執法人員難以追查該集團成員之真實身分，其行為當
      無可取之處，惟念及被告犯後終能坦承全部犯行，並已與
      告訴人甲○○成立和解，此有本院111年度附民字第564號調
      解筆錄1份附卷憑參（見本院卷第49至50頁），足見其犯
      後態度良好，應有悔意，加以被告本案幫助行為所涉之犯
      罪情節非鉅，前又未曾因故意犯罪受有期徒刑以上刑之宣
      告，此有臺灣高等法院被告前案紀錄表1份附卷足參，其
      素行良好，另兼衡被告自述高中畢業之智識程度，現從事
      白牌車司機，月收入約新臺幣（下同）3萬多元、離婚有1
      名未成年子女、與兒子同住、經濟狀況不佳，有紓困貸款
      及汽車貸款等一切情狀，量處如主文所示之刑，並就罰金
      部分諭知易服勞役之折算標準。　　　　　
（四）末查，被告前未曾因故意犯罪受有期徒刑以上刑之宣告，
      業如前述，其因一時失慮致為本案犯行，其所為固有不當
      ，惟考量被告確非詐欺告訴人等之正犯，又其終能坦承犯
      行，復已與告訴人成立調解，堪認已深切反省己身所為，
      是本院信被告經此偵審程序教訓，應已能知所警惕，並無
      再犯之虞，故本院認其所受宣告之刑以暫不執行為適當，
      爰依刑法第74條第1項第1款之規定，併予宣告緩刑2年，
      以啟自新。然為促使被告確實賠償上開告訴人所受損害，
      並兼顧告訴人之權益保護，爰依刑法第74條第2項第3款規
      定，諭知被告應依上開和解筆錄內容，即如附件所示之內
      容履行。若被告違反上開所定負擔情節重大，足認原宣告
      之緩刑難收其預期效果，而有執行刑罰之必要，依刑法第
      75條之1第1項第4款規定，檢察官得聲請撤銷其緩刑之宣
      告，併此敘明。
三、關於沒收部分
　　按犯第14條之罪，其所移轉、變更、掩飾、隱匿、收受、取
    得、持有、使用之財物或財產上利益，沒收之，洗錢防制法
    第18條第1項前段定有明文。再如共同犯罪，因共同正犯因
    相互間利用他方之行為，以遂行其犯意之實現，本於責任共
    同原則，有關犯罪所得，應於其本身所處主刑之後，併為沒
    收之諭知；然幫助犯則僅對犯罪構成要件以外之行為加以助
    力，而無共同犯罪之意思，自不適用責任共同原則，對於正
    犯所有因犯罪所得之物，無庸為沒收之宣告。查本件卷內尚
    無證據可認被告有分得詐欺集團成員之詐欺所得，亦未有因
    提供帳戶而獲有報酬之情，故本院自無從宣告沒收或追徵。
     
據上論斷，應依刑事訴訟法第273條之1第1項、第299條第1項前
段、第310條之2、第454條，判決如主文。
本案經檢察官賴佳琪提起公訴，檢察官陳亭宇到庭執行職務。　
中　　華　　民　　國　　111 　年　　7 　　月　　29　　日
                  刑事第七庭      法　官      王榮賓
以上正本證明與原本無異。
如不服本判決應於收受送達後20日內向本院提出上訴書狀，並應
敘述具體理由；其未敘述上訴理由者，應於上訴期間屆滿後20日
內向本院補提理由書（均須按他造當事人之人數附繕本）「切勿
逕送上級法院」。告訴人或被害人如對於本判決不服者，應具備
理由請求檢察官上訴，其上訴期間之計算係以檢察官收受判決正
本之日期為準。
中　　華　　民　　國　　111 　年　　7 　　月　　29　　日
                                  書記官      蘇鈺婷
附錄本案論罪科刑法條：
洗錢防制法第2條第2款
本法所稱洗錢，指下列行為：
二、掩飾或隱匿特定犯罪所得之本質、來源、去向、所在、所有
    權、處分權或其他權益者。　
洗錢防制法第14條第1項
有第二條各款所列洗錢行為者，處7年以下有期徒刑，併科新臺
幣5百萬元以下罰金。
刑法第339條第1項
意圖為自己或第三人不法之所有，以詐術使人將本人或第三人之
物交付者，處5年以下有期徒刑、拘役或科或併科50萬元以下罰
金。
刑法第346條第1項、第3項
意圖為自己或第三人不法之所有，以恐嚇使人將本人或第三人之
物交付者，處6月以上5年以下有期徒刑，得併科3萬元以下罰金
。
以前項方法得財產上不法之利益或使第三人得之者，亦同。
前2項之未遂犯罰之。
刑法第30條
幫助他人實行犯罪行為者，為幫助犯。雖他人不知幫助之情者，
亦同。
幫助犯之處罰，得按正犯之刑減輕之。

附件：
本院111年度附民字第564號和解筆錄： 被告願給付原告甲○○新台幣（下同）參萬元，給付方式如下：自民國（下同）111年7月30日起至同年9月30日止，以每月為1期，共分3期，於每月30日前給付原告壹萬元，如一期未為給付，視為全部到期。